【裁判字號】    89,簡上,16
【裁判日期】    890801
【裁判案由】    給付票款
【裁判全文】
臺灣花蓮地方法院民事判決                          八十九年度簡上字第十六號
    上  訴  人  甲○○
    被上訴人    乙○○
    訴訟代理人  吳明益律師
右當事人間給付票款事件，上訴人對於本院花蓮簡易庭中華民國八十九年三月三十一
日八十九年度花簡字第一０號第一審判決不服，提起上訴，茲判決如左：
    主    文
原判決廢棄。
被上訴人在第一審之訴及假執行之聲請均駁回。
第一、二審訴訟費用由被上訴人負擔。
    事    實
甲、上訴人方面：
一、聲明：如主文所示。
二、陳述：除與第一審判決記載相同者予以引用外，另補稱：
    上訴人嗣向林福山購買系爭土地，而被上訴人並未將該地點交予林福山。被上訴
    人與林福山勾結詐害上訴人。支票發票日為八十七年九月二十五日，被上訴人應
    於八十八年一月前對上訴人主張權利，上訴人主張時效抗辯。
三、證據：除與第一審提出者相同，予以引用外，另補提買賣契約書、支票影本各一
    件為證。
乙、被上訴人方面
一、聲明：
    (一)上訴駁回。
    (二)第一、二審訴訟費用由上訴人負擔。
    (三)被上訴人願供擔保，請准宣告假執行。
二、陳述：
    除與第一審判決記載相同者予以引用外，另補稱：
    上訴人以第三人林福山（非發票人）與被上訴人（執票人）間之抗辯事由對抗執
    票人，顯與支票為無因證券之性質有違。
三、證據：與第一審提出者相同。
    理    由
壹、程序方面：
    按第二審訴之變更或追加，非經他造同意，不得為之。但第二百五十五條第一項
    第二款至第六款情形，不在此限，民事訴訟法第四百四十六條第一項定有明文。
    被上訴人於原審依票據關係起訴請求上訴人給付票款，上訴後追加依契約關係請
    求，上訴人不同意被上訴人追加，且被上訴人之追加與前開規定不符，不應准許
    。
貳、實體方面：
一、本件首應審究為：上訴人主張時效抗辯有無理由？
    按支票之執票人，對前手之追索權，自提示日起算四個月間不行使，因時效而消
    滅。票據法第二十二條第二項定有明文。
    系爭支票發票日為八十七年九月二十五日，同日經被上訴人提示交換，因拒絕往
    來退票，有該支票影本一件可考，被上訴人於八十八年九月十三日對上訴人聲請
    本院核發支付命令，經上訴人於八十八年十二月二十二日異議（依民事訴訟法第
    五百十九條第一項之規定，原支付命令之聲請，視為起訴或聲請調解），有支付
    命令聲請狀、聲明異議狀足憑。是以被上訴人於付款之提示遭退票後，迄至聲請
    支付命令時，已逾四個月之時效，被上訴人復無其他中斷時效之事由，上訴人以
    被上訴人之追索權因時效經過而消滅為抗辯，則被上訴人對本件票款之請求權自
    因而消滅。
二、從而，被上訴人依據票據追索權，訴請上訴人給付被上訴人新台幣壹佰拾萬
    元，自民國八十七年九月二十五日起至清償日止按年利率百分之六計算之利為無
    理由，應予駁回。原審所為上訴人敗訴判決，與前開規定尚有不符；上訴意旨認
    為原判決不當，聲請廢棄改判，為有理由，應予以廢棄改判。
三、兩造其餘攻擊防禦方法及聲明所用之證據，核與本件判決之結果均不生影響，已
    無再予審酌之必要，併此說明。
四、被上訴人在原審之訴既經駁回，其假執行之聲請，因訴之駁回而失所附麗，（且
    該部分亦屬法院依職權宣告假執行）亦應併予廢棄原判決並駁回之。
五、據上論結，本件上訴有理由，依民事訴訟法第四百三十六條之一第三項、第四百
    五十條、第七十八條，判決如主文。
中      華      民      國    八十九    年      八      月      一      日
                              臺灣花蓮地方法院民事庭
~B審判長法官  賴淳良
~B法      官  吳燁山
~B法      官  林麗玉
右正本証明與原本無異。
本判決不得上訴。
~B法院書記官  黃倪濱
中      華      民      國    八十九    年      八      月      一      日


司法院資訊處製作；財團法人民間司法改革基金會備份。
